臺灣臺北地方法院交通事件裁定　　　　 96年度交聲字第926號
原處分機關　臺北市交通事件裁決所
異　議　人　　甲○○
即受處分人
上列受處分人因違反道路交通管理處罰條例案件，對於台北市交
通事件裁決所於中華民國96年8月3日所為之北市裁二字第裁22-A
EV715773號裁決（原舉發通知單號碼：北市警交字AEV715773號
）不服，聲明異議，本院裁定如下：
        主  文
異議駁回。
        理  由
一、按汽車駕駛人於行駛道路時，使用手持式行動電話進行撥接
    或通話者，處新臺幣（下同）3,000 元罰鍰，另手持式行動
    電話：指須以手握持而進行撥接或通話之行動電話；又所謂
    撥接或通話：係指有撥號、接聽、通話或數據通訊等使用狀
    態者而言，道路交通管理處罰條例第31條之1 第1 項、汽車
    駕駛人行駛道路禁止使用手持式行動電話實施及宣導辦法第
    2 條第2 款、第3 款分別定有明文。
二、原處分意旨略以：異議人即受處分人甲○○於民國96年6月
    12日15時56分許，駕駛車牌號碼DG-1938號自用小客車沿市
    ○○道由西往東方向行駛，行經台北市市○○道與建國南路
    口，駕車手持行動電話撥接通話，經原舉發單位當場填單舉
    發在案，爰依道路交通管理處罰條例第31條之1第1項規定，
    裁處罰鍰3,000元等情。
三、本件異議意旨略以：伊雖有於前揭時地駕車行經舉發地點，
    但當時伊並未使用行動電話，應該是副駕駛座的同事在使用
    行動電話，伊雖當場反問取締員警是不是看錯了，但該名員
    警只是說「你簽或不簽」，伊當然不簽，該名員警即將罰單
    丟到車內揚長而去，惟從伊所使用之行動電話通聯記錄查證
    即可證明當時並無以行動電話通話情形，故聲請撤銷原處分
    云云。
四、經查：
    (一)按道路交通管理處罰條例第31條之1 第1 項規定之立法意
      旨，係為有效防止汽車駕駛人於行車中使用手持式行動電
      話進行撥接或通話對安全之影響，因該舉動勢必導致其無
      法專注於駕駛。惟異議人於96年6月12日15時56分許，駕
      駛車牌號碼DG-1938號自用小客車，沿市○○道由西往東
      方向行駛，行經台北市市○○道與建國南路口，駕車手持
      行動電話撥接通話之違規事實，業據證人即當場製單舉發
      之警員乙○○到庭結證稱：當時執行勤務，經過台北市市
      ○○道與建國南路口待轉欲往建國北路方向，看到異議人
      駕駛之汽車沿市○○道由西往東方向，經過伊面前時，伊
      從汽車前擋風玻璃清楚看到在駕駛座之異議人手持行動電
      話在講電話，立刻打開警示燈追上異議人將之攔停等語甚
      詳（見本院96年9月3日訊問筆錄）。則依證人乙○○當時
      親眼見異議人駕駛車輛從伊面前經過，日間自然光，亦無
      何障礙阻擋其視線，以一般執勤員警之專業訓練而言，對
      於該等職務上事項之觀察程度自遠較一般人更為專注，其
      誤判之可能性極低，應無誤認異議人確係撥接行動電話之
      可能，且證人為台北市政府警察局大安分局交通分隊員警
      ，其因執行勤務而至該地，與異議人素不相識，復無仇怨
      ，此據證人乙○○陳明在卷，復為異議人所不否認，雖異
      議人曾就本件交通違規舉發事件以電子郵件投遞至台北市
      政府市長信箱投訴證人乙○○之執勤態度，然證人乙○○
      亦於本院調查時稱：業已依照規定回覆，並未因此受到上
      級長官責罵或懲處等語（見同上訊問筆錄），殊難想像通
      常人會因此即生挾怨報復之意而構詞誣陷。是以證人乙○
      ○於負有具結義務並可能受偽證罪處罰之情形下，而於法
      庭為前揭證言，其證言之憑信性應可獲得擔保，復無任何
      證據足以證明證人之證述具有明顯不可憑信之情形，自不
      得僅因其為原舉發警員，而全面否認其於訴訟法上原具有
      之證人適格；況證人為依法執行交通勤務之交通警員，其
      所為舉發之執行職務行為，乃依法就特定具體事件所為之
      具有公法上效果之單方行政行為，基於公務員公法上行為
      具有公信力之原則，該行政行為原則上應可推定其為正當
      無誤，且於行政事務日趨繁雜、愈益強調行政效能之現今
      社會，若謂公務員所為一切行政行為均須預留證據以為日
      後之證明，顯將對於國家行政事務之推行產生阻礙，因此
      刑事訴訟法中關於犯罪證據有關之規定，而與原屬於行政
      秩序罰之交通違規裁罰事件之本質不合之部分，於交通違
      規聲明異議案件之審理程序中，自不在準用之列，其理甚
      明。是證人乙○○就其親眼見聞，受有具結程序及偽證罪
      之擔保之情形下，於本院所為之前開證詞，所述內容非僅
      與舉發通知單所載違規事實相符，且與卷內其他客觀證據
      並無齟齬，復無違背一般經驗或論理法則之情形，足證異
      議人確有駕駛汽車行駛間使用手持式行動電話進行撥接之
      違規行為無訛。
    (二)異議人雖辯稱其所使用之行動電話門號0000000000號，於
      舉發單所載時刻均無通話紀錄，應係副駕駛座上之同是陳
      彥良在使用行動電話云云，以此質疑員警取締有誤並聲請
      調閱通聯記錄，而經本院依其所請調閱上開行動電話門號
      於96年6月12日當日之雙向電話通聯記錄，在當日下午期
      間，該門號從16時41分23秒後方有電話撥接紀錄，在此之
      前並無撥接紀錄，此有中華電信資料查詢資料附卷可憑，
      然即使該通話明細所顯示者，並非違規當時之通話紀錄，
      惟現今行動電話相當普及，一人擁有數支行動電話者，比
      比皆是，一般人為親友申辦門號之情況甚為普遍，在電信
      公司所登記之使用者姓名，未必與實際利用該業者所發給
      SIM卡之使用者相符，是異議人亦可能尚持有其所出示上
      開行動電話或是使用他人之行動電話進行撥接或通話，依
      上開說明，尚難僅憑上開行動電話門號之通話記錄，逕為
      有利於異議人之認定。況且，異議人於申訴信函、本院調
      查時均堅稱「是副駕駛座上之同事陳彥良在講行動電話」
      ，則陳彥良所使用之行動電話於為警舉發前應有此部分通
      話紀錄方是，惟經本院依職權調閱異議人提供之陳彥良使
      用門號0000000000號行動電話於96年6月12日當日之雙向
      通聯紀錄，當日下午期間，於14時58分58秒有長達617秒
      （即10分17秒）之通話紀錄，收發訊號基地台位置在臺北
      市中山區○○○路102號、104號12樓頂，繼之於16時69分
      43 秒始有108秒（即1分48秒）之通話紀錄，收發訊號基
      地台位置在臺北市中山區○○○路○段3號11樓頂，此有
      中華電信資料查詢資料附卷可憑，依該通話明細顯示，均
      非違規當時之通話紀錄，是以異議人所辯係副駕駛座上之
      乘客撥接行動電話，員警看錯云云，並非可採。
    (三)綜上所陳，本件異議人確有於行駛道路時使用手持式行動
      電話進行撥接之事實甚明，其上開所辯無非圖卸之詞，並
      無足採。
五、從而，原處分機關依舉發單位所具事證，參酌異議人違規之
    事實及情節，援引首揭規定，裁處罰鍰3,000 元，並無不當
    ，異議人猶持前詞聲明異議，為無理由，應予駁回。
據上論斷，應依道路交通案件處理辦法第19條，裁定如主文
中　　華　　民　　國　　96　　年　　9 　　月　　10　　日
                      台灣台北地方法院交通法庭
                              法　官　何俏美
上正本證明與原本無異。
如不服本裁定，應於裁定送達後5日內向本院提出抗告狀。
                              書記官  林曉郁
中　　華　　民　　國　　96　　年　　9 　　月　　10　　日
